【裁判字號】    96,訴,4601
【裁判日期】    970116
【裁判案由】    毒品危害防制條例
【裁判全文】
臺灣高雄地方法院刑事判決              96年度訴字第4601號
公  訴  人  臺灣高雄地方法院檢察署檢察官
被      告  甲○○
                    （另案
上列被告因毒品危害防制條例案件，經檢察官提起公訴（96年度
毒偵字第8951號），被告於本院準備程序進行中，為有罪之陳述
，經本院合議庭裁定由受命法官獨任改依簡式審判程序審理，並
判決如下：
    主  文
甲○○施用第一級毒品，累犯，處有期徒刑捌月。扣案之第一級
毒品海洛因壹包（含包裝袋，檢驗後淨重零點零伍陸公克）沒收
銷燬之。
    事  實
一、甲○○前(1)因違反麻醉藥品管理條例、肅清煙毒條例等案件
    ，經本院分別判處有期徒刑3 年2 月、3 年3 月，併定應執
    行刑為有期徒刑6 年4 月確定，於民國85年8 月8 日縮短刑
    期假釋出監，復因於86年間違反肅清煙毒條例、搶奪等案件
    ，經本院分別判處有期徒刑2 年6 月、1 年6 月，併定應執
    行刑為有期徒刑3 年11月確定，與前揭罪刑遭撤銷假釋執行
    殘刑部分接續執行，於90年3 月20日縮短刑期假釋出監，另
    於90年間又因犯竊盜罪，經本院判處有期徒刑4 月，且遭撤
    銷前開假釋執行殘刑，甫於95年2 月8 日縮刑期滿執行完畢
    ；(2)另因施用毒品案件，經本院以90年度毒聲字第5737 號
    裁定令入戒治處所施以強制戒治，於91年9 月17日強制戒治
    執行完畢釋放，並經臺灣高雄地方法院檢察署檢察官以91
    年度戒毒偵字第883 號為不起訴處分確定。
二、猶不知悔改，仍於前述強制戒治執行完畢釋放後5 年內再因
    犯施用毒品罪，而於96年9 月13日經檢察官依法追訴後，復
    基於施用第一級毒品海洛因之犯意，於96年9 月28日中午12
    時許，在高雄縣鳳山市○○路83巷15弄1 號之住處，以針筒
    注射之方式，施用海洛因1 次。嗣經警於同日下午3 時15分
    許，在高雄縣大寮鄉○○○路801 號前，因其形跡可疑為警
    攔檢盤查，當場扣得其所有之第一級毒品海洛因1 包（含包
    裝袋，檢驗前淨重0.066 公克、檢驗後淨重0.056 公克），
    並經警採尿送驗結果，呈嗎啡陽性反應，而查悉上情。
三、案經高雄市政府警察局苓雅分局報告臺灣高雄地方法院檢察
    署檢察官偵查起訴。
    理  由
一、被告甲○○所犯係死刑、無期徒刑、最輕本刑為3 年以上有
    期徒刑以外之罪，其於準備程序中就前揭被訴事實為有罪之
    陳述，經受命法官告知簡式審判程序之旨，並聽取其與公訴
    人之意見後，本院合議庭認為適宜由受命法官獨任進行簡式
    審判程序，爰依刑事訴訟法第273 條之1 第1 項規定，裁定
    由受命法官獨任進行審判程序，合先敘明。
二、訊據被告對於上揭犯行業於本院審理時供承不諱，且被告於
    上開時地為員警所採集之尿液，經送檢驗之結果，確呈嗎啡
    陽性反應，此有高雄市立凱旋醫院96年10月8 日濫用藥物尿
    液檢驗報告（檢體編號：F-96581 號）、毒品案嫌疑人尿液
    採證代碼對照表各1 紙附卷可稽。而扣案之白色粉末1 小包
    （含包裝袋，檢驗前淨重0.066 公克、檢驗後淨重0.056 公
    克），經送驗後，確含有海洛因成分，亦有高雄市立凱旋醫
    院96年10月16日濫用藥物成品檢驗鑑定書1 紙在卷可參。由
    此足徵被告之自白與事實相符，堪以採信，是本案事證明確
    ，被告施用第一級毒品海洛因之犯行，洵堪認定。
三、按毒品危害防制條例於92年7 月9 日修正公布，自93年1 月
    9 日施行，其中第20條、第23條將施用毒品之刑事處遇程序
    ，區分為「初犯」及「5 年內再犯」、「5 年後再犯」，依
    其立法理由之說明：「初犯」，經觀察、勒戒或強制戒治後
    ，應為不起訴處分或不付審理之裁定；經觀察、勒戒或強制
    戒治執行完畢釋放後，「5 年內再犯」者，因其再犯率甚高
    ，原實施之觀察、勒戒及強制戒治既已無法收其實效，爰依
    法追訴或裁定交付審理。至於經觀察、勒戒或強制戒治執行
    完畢釋放後，「5 年後再犯」者，前所實施之觀察、勒戒或
    強制戒治已足以遮斷其施用毒品之毒癮，為期自新及協助其
    斷除毒癮，仍適用「初犯」規定，先經觀察、勒戒或強制戒
    治之程序。從而依修正後之規定，僅限於「初犯」及「5 年
    後再犯」二種情形，始應先經觀察、勒戒或強制戒治程序。
    倘被告於5 年內已再犯，經依法追訴處罰，縱其第3 次（或
    第3 次以上）再度施用毒品之時間，在初犯經觀察、勒戒或
    強制戒治執行完畢釋放5 年以後，已不合於「5 年後再犯」
    之規定，且因已於「5 年內再犯」，顯見其再犯率甚高，原
    實施觀察、勒戒或強制戒治，已無法收其實效，即應依該條
    例第10條處罰。（最高法院95年第7 次刑事庭會議決定意旨
    、95年度台非字第65號刑事判決意旨參照）。查本件被告因
    施用毒品案件，經本院以90年度毒聲字第5737號裁定令入戒
    治處所施以強制戒治，於91年9 月17日強制戒治執行完畢釋
    放，並經臺灣高雄地方法院檢察署檢察官以91年度戒毒偵字
    第883 號為不起訴處分確定，又因於96年7 月17日、96年8
    月7 日施用毒品，經臺灣高雄地方法院檢察署檢察官再以96
    年度毒偵字第6895號、7515號提起公訴等情，有臺灣高等法
    院被告前案紀錄表、起訴書各1 份在卷可按，其於強制戒治
    執行完畢釋放後5 年內有再犯施用毒品之情事，揆諸上揭說
    明，雖本次施用海洛因之犯行距初犯經強制戒治執行完畢釋
    放日已逾5 年，自應依法論罪科刑。
四、核被告所為，係犯毒品危害防制條例第10條第1 項之施用第
    一級毒品海洛因罪。被告施用第一級毒品前持有第一級毒品
    之行為，本應論以持有之罪，惟持有毒品之低度行為為其後
    施用毒品之高度行為所吸收，不另論罪。被告有事實欄所載
    之前科紀錄，於95年2 月8 日縮刑期滿執行完畢乙節，有上
    開前案紀錄表1 份在卷可憑，其於刑之執行完畢後，5 年內
    故意再犯本件有期徒刑以上之罪，為累犯，應加重其刑。爰
    審酌被告無視毒品可能對自身及家庭所造成之戕害，及對社
    會治安形成之潛在危險，屢犯施用毒品之罪，足見其戒絕毒
    癮之意志不堅，本不宜寬貸，惟念其犯後坦承犯行，態度良
    好，及施用毒品乃戕害自身健康，尚未直接危害他人等一切
    情狀，量處如主文所示之刑。至扣案之白色粉末1 小包經送
    驗結果（含包裝袋，檢驗後淨重0.056 公克），確含第一級
    毒品海洛因成分，業已認明如前，而包裝袋與其上殘留之毒
    品，已難以分析剝離，俱應依毒品危害防制條例第18條第1
    項前段規定，不問屬於犯人與否，均沒收銷燬之；至送鑑耗
    損之海洛因粉末既已滅失，自無庸再予宣告沒收銷燬之必要
    。
據上論斷，應依刑事訴訟法第273 條之1 第1 項、第299 條第1
項前段，毒品危害防制條例第10條第1 項、第18條第1 項前段，
刑法第11條、第47條第1 項，判決如主文。
本案經檢察官陳登燦到庭執行職務。
中    華    民    國    97    年     1    月    16    日
                  刑事第十四庭    法  官  鄭凱文
以上正本證明與原本無異。
如不服本判決應於收受本判決後10日內向本院提出上訴書狀，並
應敘述具體理由，如未敘述上訴理由者，應於上訴期間屆滿後20
日內補提理由書狀於本院（均須按他造當事人之人數附繕本）「
切勿逕送上級法院」。
中    華    民    國    97    年    1     月    17    日
                                  書記官  蕭家玲
附錄本案論罪法條：
毒品危害防制條例第10條第1 項
施用第一級毒品者，處6 月以上5 年以下有期徒刑。


司法院資訊處製作；財團法人民間司法改革基金會備份。
